【裁判字號】    97,台上,65
【裁判日期】    970110
【裁判案由】    違反毒品危害防制條例
【裁判全文】
最高法院刑事判決                九十七年度台上字第六五號
上  訴  人  甲○○
選任辯護人  何兆龍律師
上  訴  人  乙○○
選任辯護人  沙  洪律師
上  訴  人  丙○○
選任辯護人  林秀蓉律師
上  訴  人  丁○○
選任辯護人  蔡明熙律師
上  訴  人  戊○○
選任辯護人  王淑琍律師
上列上訴人等因違反毒品危害防制條例案件，不服台灣高等法院
中華民國九十六年八月二日第二審判決（九十六年度上重訴字第
一五號，起訴案號：台灣台北地方法院檢察署九十五年度偵字第
九六六一、一０三四０、一０六二五號），提起上訴，本院判決
如下：
    主  文
原判決撤銷，發回台灣高等法院。
    理  由
本件原判決認定上訴人甲○○、乙○○、丙○○、丁○○、戊○
○基於共同私運、運輸管制進口物品即第一級毒品海洛因及偽造
文書之犯意聯絡，策劃自泰國以包裹快遞方式走私海洛因入境。
民國九十五年四月十九日，丁○○以簡訊傳送桃園縣龜山鄉○○
村○○街三一五號（長樂旅社地址）及門號000000000
0號行動電話予戊○○轉知甲○○，作為寄送包裹之地址及聯絡
電話。同月二十一日，甲○○、丙○○搭機赴泰國，於同月二十
六日向綽號「阿龍」之不詳姓名成年男子取得海洛因二包（淨重
共一千二百八十點四四公克。無證據認係金錢販入），置入挖空
之大理石製品內密封，再置於紙盒內，以上開地址、電話為收件
地址及聯絡電話，並以「陳明輝」為收件人，利用不知情之聯邦
快遞公司人員自泰國空運至台灣。同日，丁○○投宿於長樂旅社
等候包裹，甲○○與丙○○則於翌（二十七）日搭機返台。同月
二十八日，上開包裹運抵桃園國際機場，經財政部台北關稅局發
現包裹內疑似夾藏海洛因，乃移由法務部調查局（下稱調查局）
處理，調查局為查緝毒品來源，仍交由聯邦快遞公司依正常程序
遞送。同日上午，丁○○囑不知情之長樂旅社服務人員江麗卿代
領包裹，並辦理退房，將甲○○交付之陳明輝國民身分證（下稱
身分證）正本及影本各一紙及偽造之「陳明輝」印章一枚，置於
長樂旅社櫃檯，以便領取包裹。同日下午五時許，聯邦快遞公司
人員前往長樂旅社，索取陳明輝之委託書辦理包裹通關，江麗卿
即出示丁○○交付之陳明輝身分證，在委託書上蓋用「陳明輝」
印文後，交予聯邦快遞公司人員，足以生損害於財政部台北關稅
局對於貨物通關管理之正確性及「陳明輝」。同月二十九日上午
九時四十分許，聯邦快遞公司人員至長樂旅社遞送包裹，由江麗
卿代為簽收。同日上午十一時三十分許，丁○○打電話予江麗卿
確認包裹送達後，即與戊○○、甲○○於同日及翌日前往長樂旅
社附近察看有無警調人員及偵防車，並由丙○○負責查詢確認附
近停放車輛之車號是否為偵防車，伺機領取包裹。甲○○復於同
月三十日晚間駕車搭載丙○○，與乙○○駕車前往長樂旅社附近
接應。同日晚間八時許及九時許，乙○○、甲○○與丙○○先後
進入旅社內探查。同日晚間九時二十四分許，丁○○打電話予不
知情之計程車司機曾春德，請曾春德駕車前往長樂旅社，再以電
話請江麗卿將包裹交付曾春德，監控人員即當場逮捕曾春德，甲
○○在長樂旅社巷口對面新興路見狀，準備駕車逃逸，亦為調查
人員當場逮捕等情。爰撤銷第一審之判決，改判論處上訴人等共
同運輸第一級毒品罪刑（乙○○為累犯）。固非無見。
惟查無證據能力，未經合法調查之證據，不得作為判斷之依據，
刑事訴訟法第一百五十五條第二項定有明文。原判決依憑第一審
法院對通訊監察錄音所為之勘驗筆錄，認其內容與相關證人之陳
述相符，資為不利於上訴人等之判斷（見原判決第十六頁第二十
三行至第二十七行、第二十五頁至第四十一頁）。但稽之原審審
判筆錄，原審審判長於審判期日，未依刑事訴訟法第一百六十五
條規定，向當事人及其辯護人宣讀該勘驗筆錄或告以要旨，依法
踐行調查證據程序，遽為判決，難謂於法無違。再，原判決謂調
查局調查人員對甲○○使用之門號0000000000號行動
電話、丁○○使用之門號0000000000號行動電話、戊
○○使用之門號0000000000號行動電話進行監聽，有
台灣台北地方法院檢察署九十五年四月二十五日九五年北檢大結
聲監續字第０００五二一號通訊監察書、同月二十八日九五年北
檢大結聲監續字第０００五四六號通訊監察書可佐，足見該等通
訊監察於法並無不合。復經第一審法院依法調查，製有勘驗筆錄
可稽，是該通訊監察及派生證據均有證據能力（見原判決第五頁
第十六行至第二十五行）。惟經核卷內資料，前揭０００五二一
號、０００五四六號通訊監察書所載監聽對象係甲○○、丁○○
使用之行動電話，不包括戊○○使用之行動電話（見九六六一號
偵查卷第七十二頁至第七十五頁）。則調查局對戊○○使用之上
開行動電話實施通訊監察，究竟是否合法，仍欠明瞭，原判決未
加查明論列，併嫌欠洽。復查本件運輸、私運之海洛因係九十五
年四月二十八日運抵桃園國際機場，同月二十九日上午九時四十
分許，由聯邦快遞公司人員送至長樂旅社，交由江麗卿代為簽收
，嗣丁○○於同日上午十一時三十分許以電話向江麗卿確認包裹
送達後，即伺機領取；而乙○○則係同月三十日晚間，始駕車前
往長樂旅社附近接應等情，為原判決所認定之事實。理由內並謂
乙○○與甲○○於九十五年四月三十日四時十分三十秒起即有密
切之電話聯絡，至同日十七時五十九分許，甲○○指示乙○○至
指定地點等待，有通訊監察譯文可證，且據甲○○證述在卷（見
原判決第十二頁第二行至第七行）。如果無訛，乙○○似於海洛
因運輸、私運入境，由江麗卿代收包裹後，始參與向江麗卿領取
包裹之接應行為，如何可認其對於甲○○等人先前之私運、運輸
海洛因及行使偽造私文書等行為，亦有犯意聯絡，而應負共同正
犯責任，判決內未置一詞予以說明，併有判決不載理由之可議。
上訴意旨指摘原判決違背法令，尚非全無理由，應認有撤銷發回
更審之原因。
據上論結，應依刑事訴訟法第三百九十七條、第四百零一條，判
決如主文。
中    華    民    國  九十七  年    一    月    十    日
                      最高法院刑事第二庭
                          審判長法官  紀  俊  乾
                                法官  黃  正  興
                                法官  陳  東  誥
                                法官  林  錦  芳
                                法官  徐  文  亮
      本件正本證明與原本無異
                                      書  記  官
中    華    民    國  九十七  年    一    月   十四   日
                                                    Ｍ


司法院資訊處製作；財團法人民間司法改革基金會備份。
